【裁判字號】    95,交抗,30
【裁判日期】    950714
【裁判案由】    違反道路交通管理處罰條例聲請異議
【裁判全文】
臺灣高等法院花蓮分院交通事件裁定      95年度交抗字第30號
抗 告 人
即異議人    甲○○
上列抗告人即異議人因違反道路交通管理處罰條例案件，不服臺
灣花蓮地方法院中華民國95年5月17日（95年度交聲字第66號）
之裁定，提起抗告，本院裁定如下：
    主  文
抗告駁回。
    理  由
一、抗告人即異議人（下稱抗告人）甲○○於民國95年2月28日
    凌晨2時許，駕駛車號522-LK號營業小客車沿花蓮縣花蓮市
    ○○路行進至中美路口，而欲右轉進入中美路之時，遭警發
    現轉彎時沒有開啟方向燈，逕行舉發之後，經交通部公路總
    局台北區監理所花蓮監理站依照道路交通管理處罰條例第48
    條第1項第1款之規定處罰鍰新台幣1200元。抗告人在原審以
    當時有使用方向燈，惟方向燈閃了幾下後，因方向盤回正，
    才使方向燈自動關閉，並未有轉彎時未使用方向燈之情形，
    聲請撤銷原處分。原審以異議人異議無理由，駁回異議，抗
    告人提起
    本件抗告。
二、經查：抗告人於95年2月28日1時40分許，駕駛車號522-LK號
    營業小客車行經花蓮縣花蓮市○○路與中美路口，於右轉進
    入中美路時，因為沒有使用方向燈，遭值勤之員警陳宗志以
    「轉彎未使用方向燈」為由，當場製開舉發違反道路交通管
    理事件通知單一事，除為異議人到庭所是認外，並經證人陳
    宗志到庭指證明確，復有花蓮縣政府警察局舉發通知單（花
    警局交字第P00000000號）影本1張附卷可稽，此部分應與事
    實相符，核先敘明。再者，異議人確於上開時間，駕車行經
    該處交岔路口之時，直至右轉彎處為止，並未使用方向燈，
    嗣直行至中美路上隨即為在路旁值勤之員警陳宗志當場攔下
    ，並製開舉發通知單一情，業據證人陳宗志到庭結證明確，
    參以異議人對於其駕車至該路口轉彎處之時，車輛何以未閃
    方向燈之情形，最初係表示：因方向盤已回正，造成方向燈
    自動停止云云，又改稱：伊為殘障人士，左手發抖無力，可
    能是打方向盤時把方向盤旁之方向燈桿彈回去云云，嗣又辯
    稱：伊當時轉彎至該路口有車擋住，所以有先把方向盤往左
    打，再往右打云云，先後說法反覆不一，所辯未可採信。足
    以認定異議人確實有於前開時地駕車「轉彎未使用方向燈」
    之違規行為。
三、按汽車駕駛人轉彎時，在轉彎或變換車道前，未使用方向燈
    ，處2百元以上6百元以下罰鍰（指銀元），道路交通管理處
    罰條例第48條第1項第1款定有明文。抗告人行為後，該條文
    於95年7月1日修正施行，將原定以銀元為罰鍰計算單位改為
    以新台幣為計算單位，罰鍰數額則未變動。依照行政罰法第
    5 條前段規定「行為後法律或自治條例有變更者，適用行政
    機關最初裁處時之法律或自治條例。」抗告人既然確實在轉
    彎時未使用方向燈，原處分機關按照修正前的道路交通管理
    處罰條例第48條第1項第1款之規定科處罰鍰新台幣1200元，
    並無違誤，原審因而駁回抗告人之異議，認事法用，亦無違
    誤，抗告人之抗告為無理由，應予駁回。
四、據上論結，應依刑事訴訟法第412條，裁定如主文。
中    華    民    國    95    年    7     月    14    日
                  刑事庭審判長法官  謝志揚
                              法官  林慶煙
                              法官  賴淳良
以上正本證明與原本無異。
本件不得再抗告。
                            書記官  邱廣譽
中    華    民    國    95    年    7     月    14    日


司法院資訊處製作；財團法人民間司法改革基金會備份。
